【裁判字號】    98,交上訴,161
【裁判日期】    990202
【裁判案由】    公共危險等
【裁判全文】
臺灣高等法院刑事判決               98年度交上訴字第161號
上  訴  人  臺灣板橋地方法院檢察署檢察官
被      告  丙○○
上列上訴人因被告公共危險等案件，不服臺灣板橋地方法院98年
度交訴字第74號，中華民國98年10月8日第一審判決（起訴案號
：臺灣板橋地方法院檢察署98年度偵字第4830號），提起上訴，
本院判決如下：
    主  文
原判決撤銷。
丙○○犯過失傷害罪，處拘役伍拾日，如易科罰金，以新台幣壹
仟元折算壹日。又犯肇事致人傷害逃逸罪，處有期徒刑陸月，如
易科罰金，以新台幣壹仟元折算壹日。均緩刑貳年。
    事  實
一、丙○○於民國97年12月23日下午4時15分許，騎乘車牌號碼J
    7R-100號重型機車搭載蔡明峰，沿臺北縣永和市○○路由東
    往西朝永和路2段方向行駛，行經臺北縣永和市○○路與豫
    溪街交岔口，本應注意機車行駛時，應注意車前狀況及兩車
    併行之間隔，並隨時採取必要之安全措施，而依當時情況，
    並無不能注意之情形，竟疏未注意，即貿然自同向前方，由
    甲○○所騎乘搭載乙○○、車牌號碼XZM-795號重型機車之
    左側超車，兩車因而發生擦撞，致甲○○、乙○○所騎乘之
    機車重心不穩而人車倒地，甲○○因而受有右側大腿挫傷之
    傷害，乙○○亦因而受有背部、胸壁及左側肩膀挫傷等傷害
    。詎丙○○於事故發生後，雖明知其駕駛動力交通工具肇事
    ，致甲○○、乙○○受傷，竟基於肇事逃逸之犯意，未留在
    現場協助救護，亦未施以其他維護肇事現場以避免損害擴大
    之必要處置，僅在前方處短暫停留回頭查看，隨即騎乘機車
    搭載蔡明峰離開肇事現場。嗣經甲○○、乙○○報警處理，
    並經警調閱現場監視錄影畫面，始循線查悉上情。
二、案經甲○○訴由臺北縣政府警察局永和分局報請及乙○○訴
    由臺灣板橋地方法院檢察署檢察官偵查起訴。
    理  由
一、證據能力部分：
  (一)證人甲○○、乙○○於偵查中之陳述：
    證人甲○○、乙○○於偵查中向檢察官所為之陳述，屬被告
    以外之人於審判外所為之陳述，為傳聞證據，惟現階段刑事
    訴訟法規定檢察官代表國家偵查犯罪、實施公訴，依法其有
    訊問被告、證人及鑑定人之權，證人、鑑定人且須具結，而
    實務運作時，檢察官偵查中向被告以外之人所取得之陳述，
    原則上均能遵守法律規定，不致違法取供，是以，刑事訴訟
    法於92年2月6日修正時，即為兼顧理論與實務，以該法第15
    9條之1第2項規定，除顯有不可信之情況者外，得為證據。
    查證人甲○○、乙○○2人於偵查中經具結後向檢察官所為
    之陳述，既非檢察官不法取供而得，而其當時所為陳述，尚
    無顯不可信之情況，並經本院於審判期日依法進行證據之調
    查、辯論，當事人於訴訟上程序權利，已受保障，證人2人
    於偵查中所為之證述，均有證據能力。
  (二)被告以外之人於審判外之陳述，雖不符合刑事訴訟法第159
    條之1至第159條之4之規定，但經當事人於審判程序同意作
    為證據，法院審酌該言詞陳述或書面陳述作成時之情況，認
    為適當者，亦得為證據；當事人、代理人或辯護人於法院調
    查證據時，知有第159條第1項不得為證據之情形，而未於言
    詞辯論終結前聲明異議者，視為有前項之同意；刑事訴訟法
    第159條之5第1項、第2項分別定有明文。檢察官、被告丙○○對於本判決下列所引用之其他各項被告以外之人於審判外
    之陳述（含書面陳述），於本院準備程序及審理時，均表示
    無意見而不予爭執，且迄至言詞辯論終結前亦未再聲明異議
    ，本院審酌上開證據資料製作時之情況，尚無違法不當及證
    明力明顯過低之瑕疵之情形，依前述規定，認例外均具有證
    據能力，且經本院於審判期日依法進行證據之調查、辯論，
    當事人於訴訟上程序權利，已受保障。
二、上揭事實，業據被告於本院審理時坦承不諱，並經告訴人即
    證人甲○○於偵查、乙○○於偵查及原審指證歷歷，復有交
    通事故現場草圖、道路交通事故調查報告表（一）（二）、
    現場與車損照片22張、天主教耕莘醫院永和分院出具之診斷
    證明書2份等附卷足稽。又參酌證人蔡明峰於原審結證稱：
    我們在對方機車左邊，我們等綠燈一起起步，騎過去後，我
    想說後面為何會相撞，被告是否有撞到別人，就請被告停在
    右邊，回頭看等語（見原審第39頁正反面），及經本院當庭
    勘驗本件肇事地點前方（即蔡明峰回頭查看地點）架設監視
    器所攝錄影光碟，結果：「在J7R-100機車（即被告騎乘之
    機車）出現於畫面前1分鐘（即16：06：00 ~ 16：07 ：09
    ）有很多機車經過，但都是單人騎乘，後座並無乘客。僅於
    16：06：55時，有1部機車是雙人騎乘，但該機車是從路邊
    （白線外）騎進來，而非從路上行駛經過」等情，有本院勘
    驗筆錄及翻拍照片8張在卷可憑，顯見於蔡明峰發現碰撞後
    告知被告並回頭張望、查看之前，並沒有另外之2人共乘機
    車行經該路段。是經核以證人甲○○、乙○○均明確指證「
    肇事機車確定係雙載」乙節，自足認被害人甲○○搭載乙○○騎乘之XZM-795號機車，確實係遭被告搭載蔡明峰騎乘之
    J7R-100號機車所擦撞無訛。從而，被告之自白核與事實相
    符，堪以採信。本件事證已臻明確，被告犯行洵堪認定，應
    予依法論科。
三、核被告所為，係犯刑法第284條第1項前段之過失傷害罪及同
    法第185條之4之駕駛動力交通工具肇事致人受傷逃逸罪。被
    告以一過失行為致被害人甲○○、乙○○2人受傷，為同種
    想像競合犯，應以一過失傷害罪論處。其所犯上開2罪，犯
    意各別，構成要件互異，應予分論併罰。
四、原審未能詳察上情，遽為被告無罪之諭知，揆諸前揭理由說
    明，自有未洽。檢察官執此上訴，指摘原判決不當，為有理
    由，應由本院撤銷改判。爰審酌被告肇事逃逸對於被害人之
    生命、身體造成之危險性，與衡以被告於本件車禍發生之過
    失情節，告訴人受傷之程度，及其於本院審理時業已坦承犯
    行，與被害人2人達成和解而取得諒解等一切情狀，分別量
    處如主文第2項所示之刑，並均諭知易科罰金之折算標準。
    又被告未曾因故意犯罪，受有期徒刑以上刑之宣告，有本院
    被告前案紀錄表在卷可參，其因一時不慎、失慮，致罹刑章
    ，惟既已坦白認錯、知所悔悟，並與被害人達成民事和解、
    賠償損害，有本院和解筆錄可參，經此偵審教訓，當知悔改
    ，而無再犯之虞，爰均宣告緩刑2年，以啟自新。
據上論斷，應依刑事訴訟法第369條第1項前段、第364條、第299
條第1項前段，刑法第185條之4、第284條第1項前段、第41條第1
項前段、第74條第1項第1款，刑法施行法第1條之1第1項、第2項
前段，判決如主文。
本案經檢察官楊秀琴到庭執行職務。
中    華    民    國    99    年    2     月    2     日
            刑事第十三庭  審判長法  官   曾德水
                                法  官   陳恆寬
                                法  官   崔玲琦
以上正本證明與原本無異。
肇事逃逸部分，如不服本判決，應於收受送達後10日內向本院提
出上訴書狀，其未敘述上訴之理由者並得於提起上訴後10日內向
本院補提理由書（均須按他造當事人之人數附繕本）「切勿逕送
上級法院」。
過失傷害部分，不得上訴。
                                書記官   馬佳瑩
中    華    民    國    99    年    2     月    3     日
附錄：本案論罪科刑法條全文
中華民國刑法第284條第1項
因過失傷害人者，處6月以下有期徒刑、拘役或5百元以下罰金，
致重傷者，處1年以下有期徒刑、拘役或5百元以下罰金。
中華民國刑法第185條之4：
駕駛動力交通工具肇事，致人死傷而逃逸者，處6月以上5年以下
有期徒刑。


司法院資訊處製作；財團法人民間司法改革基金會備份。
